臺灣士林地方法院刑事判決　　　　　　　　　　　　　九十一年度易字第一九三號
　　公　訴　人　臺灣士林地方法院檢察署檢察官
　　被　　　告　丙○○
右列被告因業務侵占案件，經檢察官提起公訴（九十年度偵字第一０六四三號），本
院判決如左：
    主  文
丙○○連續意圖為自己不法之所有，而侵占對於業務上所持有之物，處有期徒刑陸月
，如易科罰金，以百元折算壹日，緩刑貳年。
    事  實
一、丙○○自民國八十八年十一月起任職於台北市○○區○○路一六六巷九號之喬聿
    貿易股份有限公司（下稱喬聿公司）之業務員，平日負責銷售填縫劑、收取貨款
    、轉交佣金等業務，為從事業務之人，詎竟意圖為自己不法之所有，基於概括之
    犯意，趁其負責代收公司貨款等業務之機會，連續於附表所示時地，將其業務上
    所代收之二筆共新台幣︵下同︶二十一萬五千八百元之貨款，以變易持有為所有
    之意思予以侵占入己，嗣復承前犯意，於九十年四月十九日，將公司職員乙○○
    在喬聿公司委其代為轉交之佣金五萬元，亦以變易持有為所有之意思予以侵占入
    己，嗣因未到公司上班，而為公司發覺上情。
二、案經喬聿公司訴請臺灣士林地方法院檢察署檢察官偵查起訴。
    理  由
一、右揭事實，業據被告丙○○於警訊、偵查中、及本院審理時坦承不諱，又有客戶
    周福龍、方燦卿、白聰慶等人在偵查中證述在卷，並核與告訴人喬聿公司之經理
    甲○○、財務乙○○於偵查中及本院審理時指訴之情節相符，茲又有被告於九十
    年一月二十九日之收據一紙、九十年四月十九日之收據一紙、九十年五月一日第
    二一０號存證信函、及其所簽發之本票一紙（均影本）附卷可稽，足徵被告自白
    與事實相合，本件事證明確，被告犯行堪以認定，應予依法論科。
二、查被告前為喬聿公司之業務員，係從事銷貨及收取貨款、轉交佣金等業務，其侵
    占業務上所持有之物，核其所為係犯刑法第三百三十六條第二項之業務侵占罪。
    被告先後多次業務侵占行為，時間緊接，方法相同，所犯係犯罪構成要件相同之
    罪，顯係基於概括犯意反覆為之，為連續犯，應依刑法第五十六條之規定以一罪
    論，並加重其刑。爰審酌被告因經濟不景氣缺錢花用，先行挪用上開款項，犯後
    又坦承犯行態度頗佳，及被告之品行、生活狀況、智識程度、犯罪動機、目的、
    手段、侵占之金額、事後已返還所侵占之部分款項三萬元等一切情狀，量處如主
    文所示之刑，並諭知易科罰金之折算標準。又被告前未曾受有期徒刑以上刑之宣
    告，因一時失慮，偶罹刑典，事後已坦承犯行，深具悔意，經此刑之宣告後，應
    知警惕而無再犯之虞，且犯罪後已與被害人成立和解，有切結書影本一紙庭呈附
    卷，並經被害人代理人即財務乙○○當庭表示不再追究，本院因認暫不執行其刑
    為適當，爰併予以宣告緩刑二年，用啟自新。
三、另起訴書又以：被告丙○○於九十年四月十九十，承前開同一業務侵占之犯意，
    將其業務上持有喬聿公司之ＣＯ─二五四六號自用小客車一輛，予以侵占入己，
    因認為被告此部分亦應涉犯刑法第三百三十六條第二項之業務侵占罪嫌云云。惟
    按侵占罪之成立，以擅自處分自己持有之他人所有物，或變易持有之意為所有之
    意，而逕為所有人之行為，為其構成要件（參照最高法院十九年度上字第一０五
    二號判例）。經查，被告遭告訴人喬聿公司指訴侵占之小客車乙輛，原係喬聿公
    司交予被告供作上班業務使用，已由被告使用一年多，嗣因在高速公路行駛中故
    障，由拖吊車拖回公司，再送至保養廠估價約四、五萬元，因修理費太高，老闆
    想不要該車要報廢，嗣因被告自己又找一家保養廠，回來告訴老闆說修理後尚有
    十二萬元的價值，於是由公司於八十九年十二月下旬將該車以五萬元賣給被告，
    因被告沒有現金支付修理費，乃由被告向公司借支五萬元去付修理費，約定每月
    從被告的薪水中扣還一萬元，並由被告開五萬元的本票給公司做擔保，又該車原
    來交由被告業務使用，車子的油費及保養費均向公司實報實銷，而自八十九年十
    二月底修理回來後，則改由公司補貼被告每月一萬元，而油費及保養費由被告自
    付等情等情，已經被告及喬聿公司的財務乙○○在本院審理中對質供述綦詳，並
    有被告簽立之借支單及本票影本各一紙在卷足憑，故本件小客車早於八十九年十
    二月底已賣給被告並交付完畢，至被告尚未付款或喬聿公司尚未辦理過戶手續，
    乃屬雙方民事問題，被告辯稱並無侵占的意思，可以相信，揆諸前開說明，該部
    分之行為尚與侵占罪之構成要件不合，自難以該罪相繩，惟檢察官起訴意旨認此
    犯行與前開論罪科刑部分具有連續犯之裁判上一罪關係，故不另為無罪之諭知，
    併予說明。
據上論斷，應依刑事訴訟法第二百九十九條第一項前段，刑法第五十六條、第三百三
十六條第二項，第四十一條第一項前段、第七十四條第一款，罰金罰鍰提高標準條例
第一條前段、第二項，判決如主文。
本案經檢察官施慶堂到庭執行職務
中      華      民      國      九十一      年      五    月  二十二    日
                                  臺灣士林地方法院刑事第一庭
                                      法  官  林  清  吉
右正本證明與原本無異。
如不服本判決，應於判決送達後十日內，向本院提出上訴狀。
                                      書記官  楊  樠  株
中      華      民      國      九十一      年      五    月  二十二    日
附本案論罪科刑法條全文：
中華民國刑法第三百三十六條
(公務公益侵占罪、業務侵占罪)
對於公務上或因公益所持有之物，犯前條第一項之罪者，處一年以上七年
以下有期徒刑，得併科五千元以下罰金。
對於業務上所持有之物，犯前條第一項之罪者，處六月以上五年以下有期
徒刑，得併科三千元以下罰金。
前二項之未遂犯罰之。
附表：
┌──┬────┬──────────────────┬────────┐
│編號│付款之人│  侵      占       時      地       │金額（新台幣）  │
├──┼────┼──────────────────┼────────┤
│一  │周福龍  │被告於九十年一月二十九日，在台北縣土│十六萬八千二百元│
│    │        │城市○○路一０四巷十二號三樓周福龍住│                │
│    │        │處代收貨款                          │                │
├──┼────┼──────────────────┼────────┤
│二  │方燦卿  │被告於九十年一月某日，在台北縣板橋市│四萬七千六百元  │
│    │        │區運路上不知名海產店代收貨款        │                │
└──┴────┴──────────────────┴────────┘
